【裁判字號】    92,聲再,261
【裁判日期】    920717
【裁判案由】    聲請再審
【裁判全文】
臺灣高等法院刑事裁定                            九十二年度聲再字第二六一號
    再審聲請人
    即受判決人  乙○○
                甲○○
右列聲請人因詐欺等案件，對於本院九十二年度上易字第九五九號，中華民國九十二
年五月二十八日確定判決（第一審案號：臺灣新竹地方法院九十一年度易字第五０一
號；起訴案號：臺灣新竹地方法院檢察署九十年度偵字第六一一四號、九十一年度偵
字第二六七六號），聲請再審，本院裁定如左：
    主  文
再審之聲請駁回。
    理  由
一本件再審聲請意旨略以：
  (一)聲請人於本事件始末從未識楊建雄及楊建發，遑論會知伊二人事情及曾陪同曾廷
    全、楊建雄及楊建發出庭，此部分調查新竹市政府人事室上班指紋紀錄卡即可證
    明。且聲請人乙○○係因為承作保險業務始認識曾廷全。
  (二)共同正犯之成立，需有犯意聯絡及行為分擔，此要件除於事實欄內應加記載，亦
    應於理由中逐一認定。原判決僅以檢察官偵查被害人楊建雄及楊建發供稱：「曾
    廷全帶我去聲請人家時第一次見到聲請人」作為聲請人「共同犯意」之依據，亦
    嫌不適合。
  (三)公訴人就犯罪負舉證之責任，原審未命公訴人舉證，僅以聲請人間係夫妻關係，
    基於概括之犯意先後為被害人等代撰書狀，意圖營利為自己不法之所有，即推定
    聲請人有犯意之聯絡行為，其適用法規，顯有錯誤。
  (四)本件係為他人代撰書狀違反律師法，公訴人獲悉之初係聲請人提供書狀以供調查
    ，原審未調查原委，僅以聲請人為曾廷全、楊建雄、楊建發代撰書狀，即推定聲
    請人未取得律師資格，意圖營利連續代撰書狀，此外原審無任何證明聲請人乙○
    ○有犯意聯絡行為，遽予認定為共同正犯，自有不當。
二查刑事訴訟法第四百二十條規定：有罪之判決確定後，有左列情形之一者，為受判
  決人之利益，得聲請再審：(一)原判決所憑之證物已證明其為偽造或變造者。(二)原判
  決所憑之證言、鑑定或通譯已證明其為虛偽者。(三)受有罪判決之人，已證明其係被
  誣告者。(四)原判決所憑之通常法院或特別法院之裁判已經確定裁判變更者。(五)參與
  原判決或前審判決或判決前行調查之法官，或參與偵查或起訴之檢察官，因該案件
  犯職務上之罪已經證明者，或因該案件違法失職已受懲或處分，足以影響原判決者
  。(六)因發現確實之新證據，足認受有罪判決之人應受無罪、免訴、免刑或輕於原判
  決所認罪名之判決者。前項第一項至第三款及第五款情形之證明，以經判決確定，
  或其刑事訴訟不能開始或續行非因證據不足者為限，得聲請再審。
三前開因發見確實之新證據，足認受有罪判決之人應受無罪之判決者得聲請再審。其
  中所謂發見新證據，係指該證據當時已經存在，為法院及當事人所不及知，不及調
  查斟酌，至其後始行發見，且就證據本身形式上觀察，固不以絕對不須經過調查程
  序為條件，但必須顯然可認為足以動搖原有罪確定判決，而為受判決人無罪、免訴
  、免刑或輕於原判決所認罪名之判決者為限。此受理聲請再審之最後事實審法院，
  應就聲請再審理由之所謂「新證據」，是否具備事實審判決前已經存在，為法院、
  當事人所不知，事後方行發見之「嶄新性」，及顯然可認足以動搖原有罪確定判決
  ，應為無罪、免訴、免刑或輕於原判決罪名之「顯然性」二要件，加以審查，為判
  斷應否准予開始再審之準據（最高法院八十五年度台抗字第三０八號裁定參照）。
四按有罪之判決確定後，為受判決人之利益聲請再審，必其聲請之理由合於刑事訴訟
  法第四百二十條第一項所定情形之一及第四百二十一條有足以影響於判決之重要證
  據漏未審酌者，始准許之。而法院認為無再審理由者，應以裁定駁回之，刑事訴訟
  法第四百三十四條第一項定有明文。經查：
  (一)本件再審聲請意旨(二)、(三)、(四)點，均係指摘原判決認事用法有違背法令之情事，
    核其所陳與刑事訴訟法第四百二十條規定之各款再審原因無一相符，聲請人據以
    提起再審，自無理由。
  (二)本件再審聲請意旨(一)所提出：新竹市政府人事室上班指紋紀錄卡；及台灣人
    壽保險股份有限公司人身保險業務員登錄證等二項證據方法，經查：新竹市政
    府人事室上班指紋紀錄卡無非用以證明聲請人乙○○於新竹市政府之上班情況，
    聲請意旨應係欲以之證明乙○○均按時上下班，並無時間陪同曾廷全、楊建雄及
    楊建發出庭之事實，惟原確定判決之犯罪事實並未認定聲請人乙○○曾陪同曾廷
    全、楊建雄及楊建發出庭，而係認定同案被告即聲請人甲○○陪同曾廷全、楊建
    雄及楊建發出庭，而聲請人二人間有共同正犯之關係，從而，聲請人所提出「新
    竹市政府人事室上班指紋紀錄卡」之證據，尚無從動搖原判決所認定之事實，不
    具備「顯然性」之要件；原確定判決理由欄一(二)已就乙○○辯稱有關與曾廷全
    間係保險業務關係而認識等情加以論駁（見該判決書第五、六頁），是乙○○所
    提出之「台灣人壽保險股份有限公司人身保險業務員登錄證」，亦與刑事訴訟法
    第四百二十條第六款之規定不合，均無從據以提起再審。
五綜上所述，再審聲請人前述聲請再審意旨，無非係對於原確定判決本於自由心證所
  認定之事實；或非屬足生影響於原確定判決之證據，再行爭執爾，其與刑事訴訟法
  第四百二十一條所謂「足生影響於判決之重要證據漏未審酌」之規定，明顯不合，
  亦不合於刑事訴訟法第四百二十條第一項所定情形之一，揆諸首揭說明，應認無再
  審之理由，自應予以駁回。
六據上論斷，應依刑事訴訟法第四百三十四條第一項，裁定如主文。
中      華      民      國    九十二    年      七      月      十七    日
                              臺灣高等法院刑事第四庭
                                  審判長法  官  蔡  永  昌
                                        法  官  李  英  豪
                                        法  官  徐  昌  錦
右正本證明與原本無異。
不得抗告。
                                        書記官  吳  金  來
中      華      民      國    九十二    年      七      月    二十二    日


司法院資訊處製作；財團法人民間司法改革基金會備份。
